【裁判字號】    95,再易,159
【裁判日期】    951205
【裁判案由】    返還借款
【裁判全文】
臺灣高等法院民事判決                 95年度再易字第159號
再審  原告  甲○○
訴訟代理人  乙○○
再審  被告  葛瑞斯國際商行
法定代理人  丙○○原名：韓湘.
訴訟代理人  洪榮彬律師
            吳尚昆律師
上列當事人間返還借款事件，再審原告對於中華民國95年9月29
日本院95年度再易字第100號確定判決提起再審，本院於95年11
月21日言詞辯論終結，判決如下：
    主  文
再審之訴駁回。
再審訴訟費用由再審原告負擔。
    事實及理由
一、本件再審原告主張：兩造於本院95年度上易字第67號判決（
    以下簡稱67號判決）原協議爭點為：(一)再審被告在本件和解
    契約是否是連帶保證人？(二)再審被告是否只在丙○○未依和
    解契約所約定方式清償時，代替丙○○履行清償債務？亦即
    (一)為是否為連帶保證人之爭，(二)為是否為保證人之爭。本院
    95 年度再易字第100號確定判決 (以下簡稱原確定判決)僅
    將(二)協議爭點，違法變更為「丙○○未履行債務時，再審被
    告是否應依系爭和解契約第4條第2項負連帶給付責任」，原
    確定判決誤將普通保證人責任併入連帶保證人責任而為判決
    ，背離客觀事實。又再審被告有簽署和解契約書，並說明僅
    同意第2條內容，則再審被告應負保證人責任甚明。惟本院
    67號判決僅以「被上訴人（即再審被告）並無擔任連帶保證
    人之義務，已如上述，是被上訴人於在丙○○未依和解契約
    所約定方式清償時，自無須依上開約定代替丙○○履行清償
    債務之義務甚明。」即上開理由僅說明再審被告不負連帶保
    證人責任之原因，而未說明何以再審被告不需負保證人之責
    任。該判決未就再審被告是否亦需依民法第739條規定負普
    通保證人責任加以判斷，逕依民法第272條規定而為判決，
    顯有不適用本院暨所屬法院64年度法律座談會民事類13號之
    違誤。另再審被告及債務人丙○○自簽和解契約書後之94年
    1月25日至95年10月（缺95年5月、6月、9月、10月），共償
    還新台幣（下同）116,840元，與和解契約第2條約定之510,
    000元，相差393,160元，且時常間斷，丙○○以如此方法須
    超過30年始能償還完畢，而再審原告現已年過74歲，要待高
    齡104歲始能償還完畢，顯不符比例原則，可證再審被告已
    自認確有一般保證人責任。原確定判決漏未斟酌再審原告提
    出之綜合存款存摺，爰依民事訴訟法第497條規定提起本件
    再審之訴，並聲明：(一)本院原確定判決及原第一、二審判決
    ，均廢棄。(二)上開廢棄部分，再審被告應給付再審原告800,
    407元，及其中796,126元自84年7月31日起至清償日止，按
    年息百分之六計算之利息；其餘4,281元自原支付命令送達
    翌日起至清償日止，按年息百分之五計算之利息。
二、再審被告則以：再審原告前提起原確定判決之再審理由，與
    本件並無二致，再審原告再以同一事由，對於原確定判決或
    本院67號判決，更行提起本訴，依民事訴訟法第498條之1規
    定，本件再審之訴不合法，應予駁回等語，資為抗辯。答辯
    聲明：再審之訴駁回。
三、按對於第二審確定終局裁判，如就足影響於判決之重要證物
    漏未斟酌者，固得依民事訴訟法第497條規定，提起再審之
    訴。惟所謂「重要證物漏未斟酌」，係指當事人在前訴訟程
    序已經提出，第二審確定判決漏未於判決理由中斟酌，足以
    影響原確定判決之內容而言。查，本件再審原告係依民事訴
    訟法第497條提起本件再審之訴，有再審原告提出再審之訴
    狀附卷可稽（見本院卷第7頁），且再審原告於本院95年11
    月21日言詞辯論時亦陳稱係依民事訴訟法第497條規定提起
    再審，而其所謂「重要證物漏未斟酌」，指的是附件2-1、
    2-2、2-3即再審原告於臺灣銀行綜合存款存摺，有該筆錄附
    卷可考 (見本院卷第29頁反面)。惟核閱原確定判決，係再
    審原告以本院67號判決有不適用民事訴訟法第222條規定或
    適用不當之違誤、判斷事實真偽有違經驗法則、不適用民法
    第98條規定或適用不當之違誤、不適用本院64年度法律座談
    會民事類第13號決議，認有民事訴訟法第496條第1項第1款
    再審事由而提起再審之訴，經原確定判決認其均無再審原告
    所主張之再審事由，顯無再審理由，爰不經言詞辯論逕以判
    決駁回再審原告之訴，此有本院調閱原確定判決卷可證。而
    再審原告提出前揭臺灣銀行存摺，僅係債務人丙○○於簽訂
    和解契約書後所為清償之情形，是原確定判決縱經審酌再審
    原告提出之存摺，亦不足以影響原確定判決之內容，揆諸前
    開說明，再審原告以原確定判決漏未審酌存摺之證物據以提
    起本件再審之訴，為無理由，應予駁回。
四、據上論結，本件再審之訴為無理由，依民事訴訟法第78條，
    判決如主文。
中    華    民    國    95    年    12    月    5    日
                    民事第十一庭
                        審判長法  官   鄭雅萍
                              法  官   林恩山
                              法  官   蘇芹英
正本係照原本作成。
不得上訴。
中    華    民    國    95    年    12    月    5     日
                              書記官   林初枝


司法院資訊處製作；財團法人民間司法改革基金會備份。
